臺灣高等法院刑事判決
109年度上訴字第2017號
上  訴  人  
即  被  告  李諸杰



指定辯護人  本院公設辯護人  戴遐齡
上列上訴人因違反槍砲彈藥刀械管制條例案件，不服臺灣基隆地
方法院109年度訴字第101號，中華民國109年4月14日第一審判決
（起訴案號：臺灣基隆地方檢察署108年度偵字第6230號），提
起上訴，本院判決如下：
    主  文
上訴駁回。
    事實及理由
一、本案經本院審理結果，認第一審以上訴人即被告李諸杰犯修
    正前槍砲彈藥刀械管制條例第8條第4項之未經許可持有可發
    射子彈具有殺傷力之改造手槍罪，以及同條例第12條第4項
    之未經許可持有子彈罪，依想像競合犯之規定，從一重之未
    經許可持有可發射子彈具有殺傷力之改造手槍罪處斷，量處
    有期徒刑3年6月，併科罰金新臺幣（下同）5萬元，罰金如
    易服勞役，以1千元折算1日，扣案之改造手槍1枝（槍枝管
    制編號：0000000000號，含彈匣1個）、非制式子彈3顆，說
    明均應依刑法第38條第1項之規定宣告沒收，核其認事用法
    及量刑均無不當。理由部分並補充：被告行為後，槍砲彈藥
    刀械管制條例第4條第1項第1款、第7條、第8條業於民國109
    年6月10日修正公布，同年月12日生效，依本次修法草案總
    說明意旨，可知主要立法目的在於有效遏止持「非制式槍砲
    」進行犯罪情形，認「非制式槍砲」與「制式槍砲」之罪責
    有一致之必要，故於第4條、第7條至第9條增加「制式或非
    制式」之構成要件，亦即不分制式或非制式，凡屬第7條所
    列各類槍枝型式之槍枝，有殺傷力者，概依第7條規定處罰
    ，是本件扣案之仿BERETTA廠84型半自動手槍為「非制式槍
    枝」，如其殺傷力與制式槍枝同，依現行法屬同條例第4條
    第1項第1款所列之「槍砲」，依修正後槍砲彈藥刀械管制條
    例第7條第4項之規定，法定刑度為5年以上有期徒刑，併科1
    ,000萬元以下罰金，與被告所犯修正前槍砲彈藥刀械管制條
    例第8條第4項之罪，法定刑度為3年以上10年以下有期徒刑
    ，併科700萬元以下罰金，二者比較結果，修正前之規定對
    被告較為有利，依刑法第2條第1項前段規定，本件應適用被
    告行為時即修正前之槍砲彈藥刀械管制條例第8條第4項規定
    論處，原審雖未及為新舊法比較，但結果並無不同，對判決
    不生影響，本院就上開理由予以補充後，原判決仍屬可以維
    持。其餘均引用第一審判決書記載之事實、證據及理由（如
    附件）。
二、被告上訴意旨略以：員警搜索時，該槍枝已經拆開無法組裝
    還原，不能論伊持有改造手槍罪，應論伊持有主要組成零組
    件罪，且本件是以性能檢驗法鑑定，並無實際試射，客觀上
    難認具有殺傷力，也難認伊主觀上對該槍枝具有殺傷力一事
    有所認知，另伊於原審即為認罪表示，也交代購買槍枝來源
    與經過，伊罹患僵直性脊椎炎，發病時疼痛難忍，又領有殘
    障手冊，經濟來源困窘，客觀上非無令人同情憫述之處，應
    依刑法第59條酌減其刑，且原審量刑亦屬過重云云。
三、查，槍枝或其他可發射金屬或子彈具有殺傷力之各式槍砲，
    通常均由各主要零件組合而成，且為便於保養維護及使用，
    其組成零件均可方便拆解、組合，故觀察槍枝或其他可發射
    子彈之槍砲是否具有殺傷力，自應整體為之，如查獲之槍枝
    不論係有意之拆解或無意之分解而脫落成零組件狀態，然就
    其整體觀察，如予組合，即可發射而具殺傷力，即不能以其
    於查獲時為分解之狀態，而謂其不具殺傷力。必以查獲之槍
    砲及零件，不能組合完成，而不具有發射金屬或子彈之功能
    ，始得謂其不具殺傷力。否則持有槍枝者，如於持有中將槍
    枝分解，即可規避持有槍枝之罪名，不僅與槍砲彈藥刀械管
    制條例第1條所定管制槍砲，維護社會秩序，保障人民生命
    財產安全之立法本意不符，且不法者可藉以取巧規避法律刑
    責，顯非事理之平。依卷附現場照片所示，本件查獲之槍枝
    本為完整型態，並無被告上開所陳已經拆解成無法還原之零
    組件狀態。復參酌卷附內政部警政署刑事警察局鑑定書所載
    ，也認為該槍枝是改造手槍，由仿BERETTA廠84型半自動手
    槍製造之槍枝，換裝土造金屬槍管而成，擊發功能正常，可
    供擊發適用子彈使用，認具殺傷力。可見現場扣案改造手槍
    之狀態，也確實可發射適用子彈而具殺傷力。是按上說明，
    不論該手槍有無拆解或分裝，被告據以持有，均應論以持有
    可發射子彈具有殺傷力之改造手槍罪。又槍枝殺傷力之鑑定
    ，非必以試射為唯一之鑑驗方法，如依性能檢驗法實際操作
    送鑑槍枝之機械結構與功能，經檢測後認其結構完整，且擊
    發功能良好正常，可供擊發適用子彈使用，而為具殺傷力之
    研判，茍非其鑑定有未盡確實或欠缺完備情事，即不得以未
    經實彈射擊鑑測，遽認其鑑定結果為不可採取（最高法院10
    6年度台上字第3222號判決意旨參照）。本件送驗之鑑定機
    關，均具備鑑定槍、彈之專業人員、設備及技能，其鑑驗方
    法、過程及結論，被告及辯護人又未能具體指出有何顯然不
    當之情形，按上說明，自足採為本件認定該改造手槍具有殺
    傷力之依據，是辯護人據以聲請就扣案改造手槍再為實射鑑
    定云云，亦無必要，附此敘明。本件扣案之改造手槍既經認
    定具有殺傷力，且又一併在彈匣內扣得可發射具殺傷力之非
    制式子彈，就此客觀狀態而言，顯為法所嚴禁持有之違禁物
    ，被告不可能不知。此從卷附現場照片，員警在前來搜索時
    ，被告即有將該改造手槍往外丟棄，藉以避免遭查緝發現不
    法之舉措甚明，是被告有主觀之犯罪故意，至為明確。按刑
    法第59條規定犯罪情狀顯可憫恕，認科以最低度刑仍嫌過重
    者，得酌量減輕其刑，此雖為法院依法得行使裁量之事項，
    然非漫無限制，必須犯罪另有特殊之原因、環境與情狀，在
    客觀上足以引起一般之同情，認為即予宣告法定低度刑期，
    猶嫌過重者，始有其適用。依被告自述非法持有槍彈之目的
    ，係為了防身之用，且被告是於108年1月間取得持有，迄本
    件108年11月5日查獲時，已經持有10餘月之期間，並非短暫
    ，對社會治安有一定之危害，且依被告前案紀錄表，其有槍
    砲前案經法院判處罪刑確定（於本案不構成累犯），竟又再
    犯本件，更可認被告之行為客觀上並無任何情堪憫恕之處，
    至於被告上開所指個人身體健康、家庭經濟等事由，僅可作
    為量刑審酌，按上說明，本件並無刑法第59條規定減輕其刑
    之適用。又關於刑之量定，係實體法上賦予法院得為自由裁
    量之事項，倘其量刑已以行為人之行為罪責為基礎，並斟酌
    刑法第57條各款所列情狀，在法定刑度內，酌量科刑，如無
    偏執一端，致明顯失出失入情形，上級審法院即不得單就量
    刑部分遽指為不當或違法。查，原審量刑時，業已說明其審
    酌之依據（見原判決第3頁），顯已以行為人之責任為基礎
    ，審酌刑法第57條各款所列情形，為科刑輕重標準之綜合考
    量，其量定之刑罰，並未逾越法定刑度，亦無明顯失出失入
    之情形，按上說明，亦難遽指違法或不當。
四、綜上所述，被告以前詞指摘原判決不當，均無理由，本件上
    訴應予駁回。
據上論斷，應依刑事訴訟法第368條、第373條，判決如主文。　
本案經檢察官林秋田提起公訴，被告提起上訴，檢察官吳廣莉到
庭執行職務。　　　
中　　華　　民　　國　　109 　年　　7 　　月　　15　　日
                    刑事第十四庭審判長法　官  黃斯偉
                                      法　官  黎惠萍
                                      法　官  許泰誠
以上正本證明與原本無異。
如不服本判決，應於收受送達後20日內向本院提出上訴書狀，其
未敘述上訴之理由者並得於提起上訴後20日內向本院補提理由書
（均須按他造當事人之人數附繕本）「切勿逕送上級法院」。
                                      書記官  朱子勻
中　　華　　民　　國　　109 　年　　7 　　月　　15　　日

附件：
臺灣基隆地方法院刑事判決　　　　　　　109年度訴字第101號
公　訴　人　臺灣基隆地方檢察署檢察官
被　　　告　李諸杰　男　49歲（民國00年0月00日生）
                    身分證統一編號：Z000000000號
                    住○○市○○區○○路00號3樓
選任辯護人　吳宗輝律師（法扶律師）
上列被告因違反槍砲彈藥刀械管制條例案件，經檢察官提起公訴
（108 年度偵字第6230號），本院判決如下：
    主    文
李諸杰未經許可，持有可發射子彈具有殺傷力之改造手槍，處有
期徒刑參年陸月，併科罰金新臺幣伍萬元，罰金如易服勞役，以
新臺幣壹仟元折算壹日。扣案之改造手槍壹支（含彈匣壹個，槍
枝管制編號：○○○○○○○○○○號）、直徑８.９ ｍｍ非制
式子彈參顆均沒收。
    犯罪事實
一、李諸杰明知可發射子彈具有殺傷力之改造手槍及子彈，均為
    槍砲彈藥刀械管制條例所列管之違禁物，未經主管機關許可
    ，不得持有，竟仍基於持有可發射子彈具有殺傷力之改造手
    槍及子彈之犯意，於民國108年1月間某日，在新北市金山區
    磺港地區，以新臺幣2萬5千元之代價，向真實姓名年籍不詳
    自稱「謝建和」之成年男子，購入可發射子彈具有殺傷力之
    由仿BERETTA 廠84型半自動手槍製造之槍枝換裝土造金屬槍
    管而成之改造手槍1支（含彈匣1個，槍枝管制編號為110301
    6858號），及具殺傷力之直徑約8.9mm非制式子彈6顆，而未
    經許可持有之。嗣於108年11月5日14時25分許，為警持本院
    法官核發之搜索票，至其斯時位於基隆市○○區○○○路00
    0巷0號3 樓之居住處執行搜索，扣得其持有之前揭槍、彈，
    因而查獲上情。
二、案經基隆市警察局移送臺灣基隆地方檢察署檢察官偵查起訴
    。
    理    由
一、證據能力本判決以下所引用之證據，公訴人、被告李諸杰及
    辯護人於本案言詞辯論終結前，均未爭執其證據能力，本院
    審酌該等證據作成或取得之狀況，並無非法或不當取證之情
    事，且無顯不可信之情況，復經本院於審判期日就上開證據
    依法進行調查、辯論，自均具有證據能力。
二、上揭犯罪事實，業據被告於警詢、偵訊、本院準備程序及審
    理時坦承不諱；又被告為警搜索查扣之手槍1支、子彈6顆，
    經送請內政部警政署刑事警察局以檢視法、性能檢驗法、試
    射法鑑定，結果認：㈠送鑑手槍1支（槍枝管制編號00000000
    00），認係改造手槍，由仿BERETTA廠84型半自動手槍製造
    之槍枝，換裝土造金屬槍管而成，擊發功能正常，可供擊發
    適用子彈使用，認具殺傷力；㈡送鑑子彈6 顆，鑑定情形分
    別為：⒈其中5 顆認均係非制式子彈，由金屬彈殼組合直徑
    約8.9mm金屬彈頭而成，採樣2顆試射，均可擊發，認具殺傷
    力；⒉其中1顆認係非制式子彈，由口徑9mm制式空包彈組合
    直徑8.9 mm金屬彈頭而成，經試射，可擊發，認具殺傷力等
    情，有該局108年12月2日刑鑑字第1088012099號鑑定書附卷
    可稽（偵查卷第143至145頁），足認被告持有之槍枝1 支及
    子彈6 顆均具有殺傷力甚明；此外，復有現場查獲照片在卷
    可查（偵查卷第129至133頁），且有上開具殺傷力之改造手
    槍1支（含彈匣1 個）、子彈6顆扣案可證。足認被告之自白
    與事實相符，堪以採信。本案事證明確，被告犯行洵堪認定
    ，應依法論科。
三、論罪科刑
  ㈠核被告所為，係犯槍砲彈藥刀械管制條例第8條第4項之未經
    許可持有可發射子彈具有殺傷力之改造手槍罪，及同條例第
    12條第4 項之未經許可持有子彈罪。
  ㈡按非法持有槍砲彈藥刀械等違禁物，所侵害者為社會法益，
    如果持有之客體種類相同（同為手槍，或同為子彈者），縱
    令持有完成之客體有數個（如數支手槍、數顆子彈），仍為
    單純一罪，不發生想像競合犯之問題。若同時持有二不相同
    種類之客體（如同時製造手槍及子彈），則為一行為觸犯數
    罪名之想像上競合犯（最高法院82年度台上字第5303號判決
    要旨參照）。是被告同時持有具有殺傷力之子彈6 顆之行為
    ，屬單純一罪。再被告同時持有上揭改造手槍、子彈，屬一
    行為觸犯數罪名，為想像競合犯，應依刑法第55條之規定，
    從一重之未經許可持有可發射子彈具有殺傷力之改造手槍罪
    處斷。
  ㈢爰審酌被告未經許可持有可發射子彈具有殺傷力之改造手槍
    及子彈，對於他人之生命、身體安全及社會治安與秩序，已
    造成潛在之危險與不安，且其前因持有具殺傷力槍、彈之違
    反槍砲彈藥刀械管制條例案件，經本院以96年度訴字第660
    號判決判處有期徒刑3年2月，併科罰金新臺幣3 萬元確定，
    有臺灣高等法院被告前案紀錄表存卷可考，竟仍不知惕勵，
    而再為本件犯行；兼衡被告犯罪之動機（防身）、目的、手
    段、坦承犯行之犯後態度，及其非法持有槍、彈之時間長短
    ，暨其自述教育程度高中肄業、現無業、領有中華民國中度
    身心障礙證明之身體狀況、生活狀況（本院卷第93至94、10
    3 頁）等一切情狀，量處如主文所示之刑，並就併科罰金部
    分，諭知易服勞役之折算標準，以資懲儆。
  ㈣扣案之改造手槍1支（含彈匣1個，槍枝管制編號為000000000
    0），及送鑑所餘之直徑8.9mm非制式子彈3顆，均具殺傷力
    ，已如前述，核均屬違禁物，應依刑法第38條第1 項之規定
    宣告沒收。至其餘扣案原具殺傷力之非制式子彈3 顆，已於
    鑑定時經試射擊發，不再具有殺傷力，已喪失子彈之效能，
    失其違禁物之性質，爰不予宣告沒收；另其餘扣案物品，均
    無證據顯示與本案有何關連，亦均不予宣告沒收，附此敘明
    。
據上論斷，應依刑事訴訟法第299條第1項前段，槍砲彈藥刀械管
制條例第8條第4項、第12條第4 項，刑法第11條、第55條、第42
條第3項、第38條第1項，判決如主文。
本案經檢察官林秋田提起公訴，檢察官邱耀德到庭執行職務。
中　　華　　民　　國　 109　　年　　4　 　月　　14　　日
                  刑事第二庭  審判長法　官  劉桂金
                                    法  官  施又傑
                                    法  官  曾淑婷
以上正本證明與原本無異。
如不服本判決應於收受送達後20日內向本院提出上訴書狀，並應
敘述具體理由；其未敘述上訴理由者，應於上訴期間屆滿後20日
內向本院補提理由書(均須按他造當事人之人數附繕本)「切勿逕
送上級法院」。
中　　華　　民　　國　 109　　年　　4 　　月　　14　　日
                                    書記官  陳柏宏
附錄法條：
槍砲彈藥刀械管制條例第8條
未經許可，製造、販賣或運輸鋼筆槍、瓦斯槍、麻醉槍、獵槍、
空氣槍或第 4 條第 1 項第 1 款所定其他可發射金屬或子彈具
有殺傷力之各式槍砲者，處無期徒刑或 5 年以上有期徒刑，併
科新臺幣 1 千萬元以下罰金。
未經許可，轉讓、出租或出借前項所列槍枝者，處 5 年以上有
期徒刑，併科新臺幣 1 千萬元以下罰金。
意圖供自己或他人犯罪之用，而犯前二項之罪者，處無期徒刑或
7 年以上有期徒刑，併科新臺幣 1 千萬元以下罰金。
未經許可，持有、寄藏或意圖販賣而陳列第 1 項所列槍枝者，
處 3 年以上 10 年以下有期徒刑，併科新臺幣 7 百萬元以下罰
金。
第 1 項至第 3 項之未遂犯罰之。
犯第 1 項、第 2 項或第 4 項有關空氣槍之罪，其情節輕微者
，得減輕其刑。
槍砲彈藥刀械管制條例第12條
未經許可，製造、販賣或運輸子彈者，處 1 年以上 7 年以下有
期徒刑，併科新台幣 500 萬元以下罰金。
未經許可，轉讓、出租或出借子彈者，處 6 月以上 5 年以下有
期徒刑，併科新台幣 300 萬元以下罰金。
意圖供自己或他人犯罪之用，而犯前二項之罪者，處 3 年以上
10 年以下有期徒刑，併科新台幣 700 萬元以下罰金。
未經許可，持有、寄藏或意圖販賣而陳列子彈者，處 5 年以下
有期徒刑，併科新台幣 300 萬元以下罰金。
第 1 項至第 3 項之未遂犯罰之。